臺灣高等法院高雄分院刑事判決　　　　　　　　　　九十三年度上訴字第四二四號
　　上　訴　人　臺灣屏東地方法院檢察署檢察官
　　上　訴　人
　　即　被　告　丁○○
　　指定辯護人　甲○○
右上訴人因殺人未遂等案件，不服臺灣屏東地方法院九十三年度訴字第廿五號中華民
國九十三年三月廿六日第一審判決（起訴案號：臺灣屏東地方法院檢察署九十二年度
偵字第四七一七號），提起上訴，本院判決如左：
      主  文
原判決撤銷。
丁○○殺人未遂，處有期徒刑貳年捌月。
扣案之水果刀壹把沒收。
      事  實
一、丁○○（綽號「霸王」）曾委託丙○○辦理土地移轉買賣事宜，因懷疑丙○○變
    造其印鑑證明及其父母姊弟等人之出生年度等資料，而盜賣其所有土地，經多次
    要求丙○○解決，惟均遭拒絕，丁○○乃心生不滿，竟基於恐嚇之概括犯意，先
    於民國（以下同）九十二年八月初某日，在屏東縣佳冬鄉鄉公所前停車場，向丙○○恫稱：你要不要解決，不然要把你殺死等語；復於同年八月二十四日十五時
    許，在屏東縣佳冬鄉○○村○○路七九六號丙○○住處前，適逢丙○○、乙○○
    夫妻正欲開車外出，又向丙○○恐嚇：你要不要解決，不然就讓你好看等語；再
    於同年八月二十八日十一時許，丁○○復至丙○○前述住處欲找丙○○理論，適
    丙○○外出，乃對其女戴姮文恫嚇稱：告訴妳爸爸小心點，下次就拿刀殺妳爸爸
    等語，戴姮文於同日將上情轉知其母親乙○○，乙○○再轉告丙○○，以上均使
    丙○○心生畏懼，並足生危害其生命之安全。嗣丁○○見丙○○仍不願與其協商
    ，遂基於殺人之犯意，攜帶其所有供犯罪所用之水果刀一把（刀身長十九點五公
    分，刀刃長十點五公分），於九十二年八月二十九日上午八時三十分許，未經許
    可，無故進入丙○○住處之客廳（兼作代書事務所辦公室使用，當時營業中），
    乙○○見狀遂出聲警告丙○○，「霸王」帶刀子來！丙○○發覺後立即自書桌旁
    站起，舉起左手攔阻並喝令丁○○馬上離開，不料丁○○以左手抓住丙○○之左
    手推開，再以右手所持之水果刀朝丁○○左上背用力剌下，深達肺部，使丙○○
    受有左上背四公分切割傷併皮下氣腫、氣胸等傷害，乙○○見丙○○受傷後立即
    聯絡救護車將丙○○送醫急救，經醫師急救得宜，才幸免於死。丁○○於肇事後
    ，在未有偵查權之機關或公務員發覺為犯嫌前，旋即持刀於同日上午八時三十五
    分，前往屏東縣警察局枋寮分局昌隆派出所，向值班員警周良桂自首，並交出上
    開水果刀一把，並陳明其上揭犯行，並願接受裁判。
二、案經乙○○訴由屏東縣警察局枋寮分局移送及丙○○訴由臺灣屏東地方法院檢察
    署檢察官偵查起訴。
      理  由
一、訊據被告丁○○固坦承於右揭時、地要求證人戴姮文轉告要被害人丙○○小心點
    ，下次就拿刀殺丙○○等語；及上述時、地，以水果刀剌傷丙○○等事實不諱，
    惟矢口否認有何其他二次恐嚇危害安全之犯行及殺人未遂，辯稱：九十二年八月
    間我在鄉公所前遇到丙○○，我告訴丙○○盜賣我的土地要出來解決，丙○○不
    理我，我因為有事就離開了，九十二年八月二十四日十五時許，在丙○○住處門
    前，我要求丙○○夫妻要解決，乙○○說他們有事要出去以後再解決好不好，我
    就讓他們離開，至於向戴姮文陳述恐嚇言詞之時間，應係在九十二年八月初至同
    月二十四日之間，絕非案發前一日，我當時右手反手持由上而下要剌丙○○的左
    上臂，因丙○○轉身才剌到左上背，我只是要教訓丙○○，並不是要殺死他，我
    沒有殺人犯意云云。惟查：
（一）右開事實，業據告訴人丙○○於警訊、偵查、原審及本院審理時指訴綦詳，並
      經告訴人即丙○○之配偶乙○○及證人戴姮文、張永享分別於警訊、偵查及原
      審審理時陳述屬實，復有小康醫院就診紀錄單、驗傷診斷書、安泰醫院出院病
      歷摘要、現場圖各一份、水果刀照片四張、案發地點照片二張可稽，並有水果
      刀一把扣案可資佐証。
（二）被告丁○○於八十五年九月間因委託告訴人丙○○將其所有坐落屏東縣佳冬鄉
      ○○段六五一號土地買賣辦理移轉登記，因事後認為丙○○藉機變更其原始印
      鑑證明及戶籍謄本，變造其父母姊弟出生之年度，侵占其原始戶籍及土地所有
      權等資料，進而侵占及盜賣其土地之事，經其多次於要求丙○○出面解決或至
      佳冬鄉調解委員會調解，丙○○均置若妄聞，為此被告確曾於九十二年八月二
      十八日上午十一時許，至丙○○上述住處欲找丙○○理論，因丙○○外出，而
      改向其女兒戴姮文恫嚇：告訴妳爸爸小心點，下次就拿刀殺妳爸爸等語，此業
      經證人於戴姮文於原審審理中證述明白（見原審卷第八十八頁以下），戴姮文
      於聽聞後約一小時，向返家之乙○○轉述，並由乙○○轉告丙○○等過程，亦
      經證人戴姮文、告訴人乙○○、丙○○分別證述及指訴等情節，互核大致相符
      ，再者參酌本件案發前一日發生之事，證人等記憶應屬明確，且被告丁○○於
      偵查中亦坦承八月二十八日有此恐嚇事實，其於審理中改稱此次恐嚇非在八月
      二十八日，顯非足採。又被告丁○○於九十二年八月初在佳冬鄉所前停車場恐
      嚇丙○○，業据丙○○指訴明確，其於同年二十四日，在丙○○住處前恐嚇丙○○之事實，亦經丙○○指訴甚詳，與證人乙○○之證詞互核相符，被告丁○○亦不否認於該等時、地要求丙○○解決彼等間委託出售土地之糾紛，參酌被
      告丁○○果真如其向戴姮文所恫稱上情，事後光天化日之下，在代書事務營業
      時間內，持刀進入告訴人丙○○所經營之代書事務內，在告訴人乙○○之面前
      持水果刀剌傷丙○○等節，足認告訴人丙○○所指訴被告於九十二年八月初某
      日，在屏東縣佳冬鄉鄉公所前停車場，及丙○○指述及乙○○證述被告丁○○
      於同年八月二十四日十五時許，在屏東縣佳冬鄉○○村○○路七九六號丙○○
      住處前，先後向丙○○恐嚇：你要不要解決，不然就讓你好看等語，尚與常情
      相符，應為實情，其恐嚇之犯行，均應堪認定。
（三）被告丁○○否認有殺人犯意，辯稱：我當時右手反手持刀由上而下要剌丙○○
      的左上臂，因丙○○轉身才剌到左上背，我只是要教訓丙○○，並不是要殺死
      他云云。惟查告訴人丙○○並未轉身，而是告訴人丙○○阻擋被告丁○○進入
      ，被告丁○○即先抓住告訴人丙○○左手一推，並旋即持刀往告訴人丙○○左
      上背插下去等情，業据告訴人丙○○於原審陳稱：我馬上起來做攔的手勢跟他
      講你給我出去，他直接推我的手後，就直接從我左後肩插下去」、「我跟他面
      對面，我叫他出去，他就把我的手一推，就拿刀剌下去，也沒有講什麼話」「
      （問：被告當時拿刀刺你的時候，你是否有轉身的動作﹖）答：沒有」等語（
      見原審卷第七十五、七十七頁）；本院審理時告訴人丙○○仍陳稱：「被告把
      我的手推開，刀子就插進去我的背部，我連抵抗都沒有，他當時也沒有說什麼
      」等語（見本院卷第七十四頁）；証人乙○○於原審審理時陳稱：「我喊叫霸
      王有刀子，我先生已經來不及了，我先生也搞不清楚狀況，刀子就剌下去了」
      、「因為我先生可能手舉起來要擋他，他才會推我先生，當時他們應該面對面
      」等語（見原審第八十二、八十三頁）。可見當時是被告丁○○進來，告訴人
      丙○○左手舉起來要阻攔，被告丁○○即抓住告訴人丙○○左手並一推，使告
      訴人丙○○讓出左上背部位，被告丁○○另一手所持刀子隨即刺下，從背部深
      達肺部。又証人即小康醫院醫師張永享雖於偵查中陳稱：被害人送抵醫院時，
      已呼吸困難，臉色發白，如未即時救治會有生命危險，主要是刀傷，深及肺臟
      ，空氣流入胸腔會造成肺臟塌陷而無法呼吸及缺氣等語。查被告丁○○持刀從
      告訴人丙○○左背刺入，深達肺臟，送抵醫院時，已呼吸困難，臉色發白，未
      即時救治有生命危險，可見其用力甚猛，參以被告丁○○事前曾恐嚇稱要將被
      害人殺死，足見被告丁○○應有殺人犯意，被告丁○○辯稱：我當時右手反手
      持刀由上而下要剌丙○○的左上臂，因丙○○轉身才剌到左上背，我只是要教
      訓丙○○，並不是要殺死他云云，係避重就輕之詞，不足採信，其有殺人犯意
      應堪認定。
二、核被告丁○○所為，係犯刑法第二百七十一條第二項、第一項之殺人未遂罪及同
    法第三百零六條第一項無故侵入住宅罪。又刑法第三百零六條第一項之「住宅」
    ，店舖亦包括在內，營業場所雖在營業時間內其允許客人出入其內，亦有一定之
    限度，茍非利用其營業之設備或服務而無故闖入，仍應論以侵入住宅罪。被告丁○○三次恐嚇被害人之危險行為後，進而又持水果刀剌殺被害人之實害行為，其
    恐嚇之危險行為，應為殺人之實害行為所吸收，應依殺人未遂罪論處，不另論以
    刑法第三百零五條恐嚇危害安全罪。又被告丁○○所犯殺人未遂罪與無故侵入住
    宅罪間，有方法結果之牽連關係，為牽連犯，應從一重之殺人未遂罪處斷。又公
    訴人對於被告丁○○無故侵入住宅部分，於起訴書雖漏載起訴法條，惟已於起訴
    事實欄載明該犯罪事實，本院自應予審理，附此敘明。被告丁○○持刀殺人未遂
    ，應依刑法第二十六條前段規定減輕其刑。又被告丁○○於剌殺告訴人丙○○後
    ，在未經有偵查權之機關或公務員發覺為犯嫌前，立即至屏東縣警察局枋寮分局
    昌隆派出所向值班員警周良桂自首，坦承其為剌殺被害人者及經過，並願接受裁
    判，此有被告丁○○之警訊筆錄及該所刑事案件報告單一份在卷可稽，此外告訴
    人乙○○於原審審理時亦陳明：我以電話向昌隆派出所員警報案時，該員警表示
    他們已經知道，因被告已在派出所等語明確（見原審審理筆錄第八十五頁），查
    被告丁○○既已先行到派出所陳述犯案事實，核與自首要件相符，應依自首規定
    減輕其刑。
三、原審予以論科，固非無見，惟查被告丁○○應具殺人犯意，應構成殺人未遂罪，
    已如前述，原審認被告丁○○係構成傷害罪，尚有未洽，檢察官上訴認被告丁○○係構成殺人未遂罪，為有理由，被告丁○○上訴否認犯罪，雖無理由，惟原判
    決既有可議，自應予撤銷改判。審酌被告丁○○因與告訴人丙○○土地買賣移轉
    登記之糾紛，不思以正途解決，先恐嚇被害人，揚言將之殺死，嗣即持水果刀朝
    被害人左上背猛剌一刀，直接剌入肺部，造成被害人左上背四公分切割併皮下氣
    腫、氣胸等傷害，有致死之生命危險，其行兇後隨即向警自首，迄今仍未與被害
    人和解理賠等一切情狀，量處有期徒刑二年八月。扣案之水果刀一把，為被告丁○○所有，且供犯罪所用之物，業據被告丁○○自承在卷，並依刑法第三十八條
    第一項第二款宣告沒收。
據上論結，應依刑事訴訟法第三百六十九條第一項前段、第三百六十四條、第二百九
十九條第一項前段，刑法第二百七十一條第二項、第一項、第三百零六條第一項、第
五十五、第二十六條前段、第六十二條前段、第三十八條第一項第二款，罰金罰鍰提
高標準條例第一條前段，判決如主文。
本案經檢察官陳新慶到庭執行職務。
中    華    民    國      九十三      年      六      月      二十三    日
                              臺灣高等法院高雄分院刑事第六庭
                                  審判長法官  王憲義
                                        法官  范惠瑩
                                        法官  張盛喜
右正本證明與原本無異。
如不服本判決應於收受本判決後十日內向本院提出上訴書狀，其未述上訴理由者，
並得於提起上訴後十日內向本院補提理由書狀（均須按他造當事人之人數附繕本)「
切勿逕送上級法院」。
                                      書記官  楊茱宜
中    華    民    國      九十三      年      六      月      二十三    日
附錄：本判決論罪科刑法條：
中華民國刑法第二百七十一條
(普通殺人罪)
殺人者，處死刑、無期徒刑或十年以上有期徒刑。
前項之未遂犯罰之。
預備犯第一項之罪者，處二年以下有期徒刑。
